【裁判字號】    98,消債更,106
【裁判日期】    990325
【裁判案由】    更生事件
【裁判全文】
臺灣雲林地方法院民事裁定           98年度消債更字第106號
債  務  人  甲○○
上列債務人因消費者債務清理事件聲請更生，本院裁定如下：
    主  文
更生及保全處分之聲請均駁回。
聲請費用由債務人負擔
    理  由
一、按債務人不能清償債務或有不能清償之虞者，得依本條例所
    定更生或清算程序，清理其債務，消費者債務清理條例（下
    稱消債條例）第3 條定有明文。又聲請更生或清算不合程式
    或不備其他要件者，法院應以裁定駁回之，但其情形可以補
    正者，法院應定期間先命補正，復為同條例第8 條所明定。
二、本件聲請意旨略以：債務人有不能清償債務情事，前已以書
    面向最大債權金融機構台新國際商業銀行股份有限公司（下
    稱台新銀行）請求共同協商債務清償方案，因債務人要求將
    非金融機構債權納入協商範圍，未為台新銀行所接受，而未
    能達成協商，且未經法院裁定開始清算程序或宣告破產，爰
    依法聲請更生並就其財產為保全處分云云。
三、債務人之主張，固據其提出前置協商不成立通知書、債權人
    清冊、財政部臺灣省中區國稅局95、96、97年度綜合所得稅
    各類所得資料清單、財政部臺灣省中區國稅局財產歸屬資料
    清單、勞工保險被保險人投保資料表、在職證明書、保險單
    、房屋租賃契約書、臺灣板橋地方法院執行命令、薪資明細
    表、戶籍謄本、存摺等原本或影本為證，然本院認債務人並
    無不能清償債務之情事，理由分述如下：
  (一)依行政院主計處所公佈98年度台灣省每人每月最低生活費為
    新台幣（下同）9829元（該最低生活費用已包括食品費、衣
    著鞋襪費、房租水電費、家居管理費、醫療保健費、交通通
    訊費、娛樂教育費及雜項支出等費用在內），故債務人所列
    每月實際支出（含租金、交通費、雜支、膳食費、勞保及健
    保費）14,611元，顯已超過一般人每月最低生活費標準。按
    消債條例之立法目的，係為使不幸陷入經濟困境之人得以清
    理債務、重建生活，並在清理過程中能保有符合人性尊嚴之
    最低基本生活，而非在維持債務人過去慣常不儉約之生活
    方式（債務人既負鉅債，自當儉約渡日），則於評估債務人
    之償債能力時，並非任其主張生活費用之數額，而是債務人
    在維持基本生活之情況下，於其能力範圍內盡力清償債務。
    否則將造成無協商誠意者，反而更容易進入更生程序之不合
    理現象。本件債務人所主張之每月必要支出尚難認為合理，
    應以行政院主計處所公佈之98年度台灣省每人每月最低生活
    費用9829元為計算標準。
  (二)按直系血親相互間，互負扶養之義務；負扶養義務者有數人
    ，而其親等同一時，應各依其經濟能力，分擔義務，民法第
    1114條第1 款、第1115條第3 項分別定有明文。經查，債務
    人主張需扶養其母親，然其母親尚有其兄劉宇繕、妹劉玲秀
    依法共負扶養義務，此有戶籍謄本在卷可參，故劉宇繕、劉
    玲秀與債務人依法對於債務人母親之扶養義務應各負擔三分
    之一。而依行政院主計處所公布之98年度臺灣省每人每月最
    低生活費標準9829元計算扶養費，債務人就撫養母親部分，
    每月應支出3276元【計算式：9829÷3 ＝3276.3，元以下四
    捨五入（以下同）】。
  (三)綜上，債務人本人每月必要生活費用支出為9829元，再加計
    扶養母親之費用3276元，總計每月必要支出為13,105元【計
    算式：9829＋3276＝13,105】，而以債務人98年前10月之平
    均月所得為43,854元【計算式：（53,354＋38,312＋42,708
    ＋45,432＋44,736＋47,416＋36,946＋40,441＋45,646＋
    43,553）÷10＝43,854.4】（尚不包括年終獎金），扣掉每
    月必要支出後尚有餘額30,749元。按照目前各金融機構個別
    協商方案最長可達180 期、零利率，以債務人所陳報對各金
    融機構負債總額為834673元，每月僅需清償4637元【計算式
    ：834,673 ÷180 ＝4,637.07】，債務人甚至可以不必分期
    長達180 期，即能解決債務問題，顯然債務人並無不能清償
    債務之情事。
  (四)至於債務人所陳報之民間負債金額為1018,705元，債權人為
    劉玲秀，縱將此民間負債亦加入計算即總負債額為1853,378
    元，以債務人每月扣掉必要支出後尚有餘額30,749元可供償
    債，如不計利息，大約只要五年餘即可全數清償。【計算式
    ：1853,378÷30,749＝60,27 】債務人仍無不能清償債務之
    情事。
四、綜上所述，依債務人98年前10月之平均月所得43,854元，扣
    除自己及扶養母親之生活必要支出後，顯有能力與各金融機
    構成立個別協商方案，並清償民間負債，故債務人並無不能
    清償債務之情事。本件聲請更生之要件顯然不備，且又不牽
    涉補正問題，依上開規定，自應駁回其聲請。又本件更生之
    聲請既予駁回，則債務人保全處分之聲請即失所附麗，自應
    併予駁回，爰裁定如主文。
中    華    民    國    99    年    3     月    25    日
              民事第一庭    法      官  邱瑞裕
上為正本係照原本作成
如不服本裁定，應於裁定送達後10日內，以書狀向本院提出抗告
，並繳納抗告費新臺幣1 千元
中    華    民    國    99    年    3     月    25    日
                                書記官  陳文明

司法院資訊處製作；財團法人民間司法改革基金會備份。
